# 求教陈版及各位，合并时如何看待内外部交易类型不同的情况

提问人：leonzc 时间：2013-03-01 09:44:39
如题 比如，甲公司将价值 50 万的固定资产以 75 万的价格转让给合并内关联方乙公司，乙公司作为投资性房地产入账，随即又以 80 万的价格转让给非关联方丙公司
在合并层面如何确认增值的 30 万，三种观点：
1 、单体处理时，第一笔交易确认营业外收入 25 万，第二笔交易确认其他业务利润 5 万，在合并时仍保持2 、从总体层面看，是整体对第三方转移了一项投资性房地产，合并时调整成其他业务利润 30 万
3 、内部交易抵消，是整体对第三方转移了一项固定资产，合并时调整成营业外收入 30 万
哪一种正确呢？

回答人：chenyiwei
就你所说的情况，第三种处理方式的可能性相对较大。 站在合并报表的整体层面考虑，要考虑的问题是：将一项固定资产先指定为投资性房地产随即将其出售，则这样的指定是否恰当？这个问题与是否发生了内部转让无关，因为合并报表层面的处理是不考虑母子公司之间的法人界限的。我理解本案例中对“投资性房地产”的指定很可能并不恰当，因为不符合投资性房地产的定义和判断标准。 假设本案例的事实背景调整一下，甲公司将该房屋转让给乙公司后，乙公司通过董事会决议明确将其持有用于出租的意图，并且实际用于对外出租。过了若干年后，基于对房地产市场形势的判断，乙公司将该项投资性房地产对外处置，则此时在合并报表层面，可以理解为先是进行了一项用途转换，若干年后再将转换用途后的投资性房地产予以出售，这时可以按照投资性房地产进行处理。

回答人：chenyiwei
回复 leonzc 的帖子
1 、只要对本会计主体而言是“以非货币性资产换取非货币性资产”，且不属于企业合并等其他会计准则规范范围的，就属于“非货币性资产交换”，并不要求交易双方同时构成“非货币性资产交换”。
2 、合并报表中的投资收益，实际上是处置该子公司的各项可辨认资产和负债（作为一个整体的处置时点净资产），而不是针对当初的初始投入。

回答人：chenyiwei
回复 zico9999 的帖子
1 、不能仅仅因为引入其他少数股东就认为必然具有商业实质。因为用于增资的非货币性资产在交易前后都在母公司的控制范围内，其对应的基础现金流量的金额、时间、风险程度等特征并未发生实质变化。类似问题在本版面上讨论过很多，你可以搜索看看。
2 、对子公司而言，如果增资的非货币资产不构成“业务”的，可以按照各方投资者共同确认的公允价值入账，到母公司编制合并报表时将增值额予以抵销。

提问人：leonzc 时间：2013-03-01 19:34:44
回复 chenyiwei 的帖子
如果甲公司以固定资产（房产）增资一家子公司（100%控股），随后又将该子公司出售
那么增资时甲公司个体报表按房产的公允价值确认长期股权投资，同时确认营业外收入/支出；将子公司出售时则按出售价与长期股权投资的差额确认投资收益；
那么合并时，是否需要将增资过程看做是内部交易而抵消，从而将该房产的原始价值（考虑折旧）与子公司对外出售时（而非增资时）房产的公允价值的差额确认营业外收入/支出，剩余的作为投资收益
另外一个问题，出售子公司时，会不会被认为房产出资有避税嫌疑（土地增值税），从而被要求缴纳土地增值税

回答人：chenyiwei
1 、在甲公司个别报表层面，增资环节应作为不具有商业实质的非货币性资产交换处理，按房产的原账面价值作为投资成本，不确认损益。合并报表层面固定资产帐面价值保持延续。 2 、是。

提问人：leonzc 时间：2013-03-03 00:13:10
回复 chenyiwei 的帖子
针对 2 ，也就是说母公司拿固定资产增资子公司后，再将子公司整体出售，在合并报表层面也只是确认投资收益，而不是像我在 5 楼所说的需要确认一部分营业外收支咯

回答人：chenyiwei
一般情况下是的。但如果该子公司明显缺乏商业实质，例如以房地产出资设立子公司后立即将其股权出售，则实质上还是出售房地产，此时应计入营业外收支。

提问人：zico9999 时间：2013-05-18 22:04:03
陈版：已经是子公司的前提下，母公司投入非货币性资产且构成业务，如何处理？

回答人：chenyiwei
子公司按照同一控制下合并处理；母公司个别报表层面按照不具有商业实质的非货币性资产交换交易处理。